【裁判字號】    95,上訴,648
【裁判日期】    950726
【裁判案由】    偽造文書等
【裁判全文】
臺灣高等法院臺中分院刑事判決    民國95年度上訴字第648號
上  訴  人  臺灣苗栗地方法院檢察署檢察官
上  訴  人
即  被  告  丙○○
上列上訴人因偽造文書等案件，不服臺灣苗栗地方法院中華民國
94年12月29日第一審判決 （民國94年度訴字第420號，起訴案號
：臺灣苗栗地方法院檢察署民國91年度偵字第612、647號），提
起上訴，本院判決如下：
    主  文
原判決撤銷。
丙○○連續行使變造公文書，足以生損害於公眾，處有期徒刑貳
年貳月。
    事  實
一、丙○○與乙○○（另由檢察官簽分案偵辦）均明知其等並未
    於民國五十九年三月二十七日，或於八十二年七月二十一日
    前，佔用坐落於苗栗縣後龍鎮○○○段九四之五五六、五六
    一地號之國有土地興建房屋、雞舍、本不得向該土地管理機
    關財政部國有財產局臺灣中區辦事處新竹分處（下稱國有財
    產局新竹分處）申請承租、承購。丙○○竟為圖向國有財產
    局新竹分處申請承租、承購上開九四之五六一地號土地，以
    供在該九四之五六一地號土地上，興建堆放液化石油器儲存
    室；而乙○○則為圖租用前開九四之五五六地號土地，竟共
    同基於意圖為自己不法利益及行使使公務員登載不實文書之
    概括犯意聯絡，先於八十六年間某日，二人謀議，由丙○○
    自行在上開九四之五六一地號土地上興建鐵皮屋，及使用上
    開土地之五年使用補償金，由丙○○負擔，另由乙○○提供
    其岳父蘇金鈺，位於苗栗縣後龍鎮灣寶里一鄰圪仔內二號之
    門牌及用電證明，以示丙○○於五十九年三月二十七日前，
    佔用前述九四之五六一地號土地興建鐵板屋，而據以向國有
    財產局新竹分處申請承租前述九四之五六一地號土地；繼而
    以前述九四之五五六地號土地上，由吳阿明於八十四年間興
    建雞舍，係九四之五六一地號上鐵皮屋之附屬建物為由，再
    向國有財產局新竹分處申請承租前述九四之五五六地號土地
    ，申請上開土地承租、承購完成後，九四之五六一號土地產
    權歸丙○○；另九四之五五六地號之租用權則歸乙○○所有
    。謀議畢，丙○○旋即在同段九四之五六一地號土地上興建
    鐵皮屋，並懸掛乙○○交付之後龍鎮灣寶里一鄰圪仔內二號
    門牌；另乙○○則將原由蘇金鈺向臺灣電力公司申請，供後
    龍鎮灣寶里一鄰圪仔內二號蘇金鈺住處使用之電錶（電錶號
    碼為00-00-0000-00-0號），其用電戶以過戶方式，將用電
    戶戶名轉換為丙○○之妻吳瓊燕，以示吳瓊燕自五十三年十
    一月間起，即向臺灣電力公司申請電力，供該鐵皮屋使用。
    嗣於八十七年一月九日，丙○○即以其妻吳瓊燕名義，並以
    已於五十九年三月二十七日前，已佔用前述九四之五六一地
    號土地興建房屋為由，並檢附前述用電戶名為吳瓊燕（電號
    ：00-00-0000-00-0號之基本資料），為證明向國有財產局
    新竹分處申請承租同段九四之五六一地號土地，致不知情之
    國有財產局新竹分處受理申請之業務承辦人蔡政勳，依丙○
    ○之申請，至前述九四之五六一地號為地上物勘查，勘查時
    ，除實地丈量丙○○所興建之鐵皮屋及其圍牆所佔用之面積
    外，並將該鐵皮屋之門牌號碼為「苗栗縣後龍鎮灣寶里一圪
    仔內二號」此不實之事項，登載於其公務掌管之財政部國有
    財產局臺灣中區辦事處國有土地勘查表上，另登載該屋使用
    之電錶號碼為00-0000-00號（丙○○係另向臺灣電力公司申
    請前述電錶之分戶電錶，電錶號碼即為00-0000-00，蔡政勳
    勘查時，就電錶號碼僅查抄本號，就支號部分不論）。嗣再
    經不知情之國有財產局新竹分處人員梅瑞芬，依丙○○檢附
    之文件及蔡政勳製作之勘查表，審核蔡政勳查抄之電錶號碼
    與丙○○檢附之用電證明之電錶號碼相符，而認吳瓊燕符合
    申請承租該九四之五六一號土地，而於其公務上製作之土地
    出租簽核表上簽具「該地上建物門牌號為後龍鎮灣寶里圪仔
    內二號及本件建築時間依用電證明載上述建物用電時間民國
    五十三年十一月」等不實之事項，而審核符合規定，並逐層
    核批後，於八十七年六月二十六日與吳瓊燕完成簽定租約程
    序，而將該地出租予吳瓊燕。迨於八十七年八月十二日，丙
    ○○再以九四之五六一地號土地，係編定為特定農業區甲種
    建築用地，並檢附前述國有基地租用契約書及用電證明，再
    向國有財產局新竹分處申請承購該九四之五六一地號土地，
    致國有財產局新竹分處不知情之業務承辦人蔡政勳，實地勘
    查後，再於其公務上掌管之財政部國有財產局臺灣中區辦事
    處國有土地勘查表上登載「與後附租案87年6月1日勘查表記
    載完全相同別無異動或變更」等字樣，以示前述九四之五六
    一地號鐵皮屋之門牌號碼為苗栗縣後龍鎮灣寶里一圪仔內二
    號，及懸掛於該鐵皮屋上之電錶號碼為「00-0000- 00號」
    。嗣再經不知情該分處承辦人王綜漢於其公務上掌管之財產
    部國有財產局臺灣中區辦事處新竹分處國有非公用房地讓售
    案件審查處理表登載「勘查表所載門牌及電錶號與用電證明
    所載相符」等不實之事項，而簽擬准讓售，經逐層核批後，
    而將該土地讓售予吳瓊燕，並完成移轉登記程序，足生損害
    於國有土地管理機關對國有土地出租、讓售管理之正確性。
    其後丙○○再以吳瓊燕將九四之五六一地號土地贈與為由，
    而向竹南地政事務所申請移轉登記。
二、丙○○於取得前述九四之五六一地號土地所有權後，為續行
    向國有財產局新竹分處申請承租前述九四之五五六地號土地
    之目的，明知其興建之鐵皮屋並未符合發給「未實施建築管
    理地區建築物證明」之資格，竟再以乙○○提供原為苗栗縣
    後龍鎮灣寶里一鄰圪仔內二號之房屋稅籍證明書（八十六年
    五月二十一日核發、稅籍編號00000000000號）、相關文件
    及後龍鎮未實施建築管理地區建築物證明申請書，以示前述
    九四之五六一地號土地上之鐵皮倉庫，係於五十八年興建、
    門牌號碼為後龍鎮灣寶里一鄰圪仔內二號，且坐落於前述九
    四之五六一、九四之五五六地號上，而以吳瓊燕名義，向苗
    栗縣後龍鎮公所申請核發未實施建築管理地區建築物證明書
    ，致該公所不知情之公務員林木山，實地勘查丙○○興建之
    鐵皮屋面積與該房屋稅籍證明書所載之面積相符，並據丙○
    ○提出稅籍證明書表示起課年度，認該鐵皮屋倉庫符合核發
    規定，而將上開建物係屬未實施建築管理地區之建物，且坐
    落於前述九四之五六一、九四之五五六地號上等不實之事項
    ，登載於其公務上掌管之後龍鎮未實施建築管理地區建築物
    證明書上，並於八十七年十一月十七日，核發八七後鎮建證
    字第一一九二八號後龍鎮未實施建築管理地區建築物證明書
    予丙○○。嗣丙○○再於八十八年四月二十三日，持前述用
    電證明及不實之八七後鎮字第一一九二八號後龍鎮未實施建
    築管理地區建築物證明書，並填具房屋設籍課稅申明書，向
    苗栗縣稅捐稽徵處申請核課房屋稅，經該處不知情承辦人陳
    勝宏，實地丈量鐵皮屋及雞舍之面積後，繪製於公務上製作
    之房屋稅計課平面圖及將鐵皮屋面積一六０平方公尺、起課
    年月為五十三年十一月、雞舍面積為二一二四平方公尺、起
    課年月為五十五年十一月等不實之事項登載於房屋稅籍記錄
    表 ，且編定稅籍編號為00000000000號。嗣於八十九年十月
    二十三日，丙○○再訛以坐落於九四之五五六地號上之雞舍
    ，係於八十二年七月二十一日前興建為由，並以八七後鎮字
    第一一九二八號後龍鎮未實施建築管理地區建築物證明書及
    苗栗縣稅捐稽徵處於八十九年十月三日核發，記載前述不實
    房屋面積及起課年度之多功字第二一八０號房屋稅證書，及
    房屋稅籍記錄表為證，向國有財產局新竹分處申請承租前述
    九四之五五六地號土地，致不知情之國有財產局新竹分處受
    理申請之業務承辦人李松禧，依丙○○之申請，至前述九四
    之五五六地號為地上物勘查，實地丈量九四之五五六地號土
    地上雞舍之面積，登載於現場勘查圖。嗣再經不知情之國有
    財產局新竹分處之張筑芬，依丙○○檢附之不實之房屋稅籍
    證明書、八七後鎮字第一一九二八號後龍鎮未實施建築管理
    地區建築物證明書及李松禧製作勘查圖，而將前述九四之五
    五六地號上之雞舍，係於五十五年十一月興建此不實之事項
    ，登載於其公務上掌管之國有非公用土地申租簽核表中，並
    據以認，丙○○符合申請承租該九四之五五六號土地，而於
    前述簽核表中登載，擬准以出租等文，字並逐層核批，於八
    十九年十二月八日與丙○○完成簽定租約程序，而將土地出
    租予丙○○，足生損害於後龍鎮公所對核發未實施建築管理
    地區建築物證明書、苗栗縣稅捐稽徵處核課房屋稅、房屋稅
    籍編定及國有土地管理機關就國有財產出租管理之正確性。
三、丙○○與另案起訴之蘇志昌均明知其等並未於民國五十九年
    三月二十七日前，佔用苗栗縣後龍鎮○○○段九四之五五七
    地號之國有上地興建房屋，而係於七十年間，始由蘇志昌之
    父祖蘇金鈺在該土地上興建房屋，且該房並未申領門牌及申
    報房屋稅，本不得向該土地管理機關國有財產局新竹分處申
    請承租。竟共同基於為自己不法之利益及行使使公務員登載
    不實文書之概括犯意聯絡，以前述向國有財產局申請承租之
    方式，由蘇志昌以其現住處之苗栗縣後龍鎮寶里一鄰屹仔內
    二號之門牌，懸掛於祖父蘇金鈺在該土地上興建之房舍上，
    另由蘇志昌提供苗栗縣後龍鎮灣寶里一鄰屹仔內二號之房屋
    稅籍證明書，交予丙○○，丙○○乃於八十八年十一月二十
    八日，以蘇志昌為申請名義人，並以該房屋稅籍證明書為證
    明，偽以蘇金鈺前述在苗栗縣後龍鎮○○○段九四之五五七
    地號土地興建之房舍，係於五十九年三月二十七日前興建，
    而向國有財產局新竹分處申請承租苗栗縣後龍鎮○○○段九
    四之五五七地號土地，致不知情之國有財產局新竹分處受理
    申請之業務承辦人李松禧，依蘇志昌、丙○○之申請，分別
    於八十八年十一月二十八日、八十九午三月九日及八十九午
    三月二十八日及八十九年五月二日至前述九四之五五七地號
    為地上物勘查，勘查時除實地丈量、勘查苗栗縣後龍鎮○○
    ○段九四之五五七地號土地蘇志昌佔用之情形外，並將前述
    房舍之門牌號碼為「苗栗縣後龍鎮灣寶里圪仔內二號」此不
    實之事項分別登載於其公務掌管之財政部國有財產局臺灣中
    區辦事處國有土地勘查表上。嗣再經不知情之國有財產局新
    竹分處人員張筑芬，依丙○○、蘇志昌檢附之文件，及李松
    禧製作之勘查表，亦誤以前述房舍係於五十五年一月間興建
    ，符合申請承租該九四之五五七號土地，而於其公務上製作
    之土地出租簽核表上，簽擬同意出租，並逐層由國有財產局
    新竹處梅瑞芬、蔡玉湘及王水楠等核批後，於八十九年八月
    十六日與蘇志昌完成簽定租約程序，而將該地出租予蘇志昌
    ，足生損害於國有土地管理機關對國有土地出租管理之正確
    性。
四、丙○○於取得該九四之五六一地號土地後，為遂行其以該地
    上之鐵皮屋供液化石油氣儲存倉庫使用。復單獨基於行使變
    造公文書之概括犯意及承前行使使公務員登載不實文書之犯
    意，於八十八年十月十八日，以其向他人購買之門牌號碼為
    後龍鎮大山里一四四號房屋（嗣門牌經整為後龍鎮○○里○
    ○路四十二巷十號）向苗栗縣後龍鎮公所申請核發之八八後
    鎮建證字第一一三五八號未實施建築管理地區建築物證明書
    （申請時建物建材係磚造，其後改建為鋼造），於取得該證
    明書後旋即於住處，將證明書所載房屋坐落土地欄變造加載
    一五一之二及一五０之三，以示房屋坐落於後龍鎮○○○段
    一五一之二、一五一之三、一五０之二及一五０之三地號土
    地，而變造該未實施建築管理地區建築物證明書。其後再於
    八十九年三月一日，檢附該經其變造之八八後鎮建證字第一
    一三五八號未實施建築管理地區建築物證明書、後龍鎮○○
    里○鄰○○路四十二巷十號之房屋稅籍證明書，及其他相關
    文件，以示其所有之後龍鎮○○里○鄰○○路四十二巷十號
    房屋係鋼造，而向竹南地政事務所申請複丈，經該地政事務
    所不知情承辦人賴啟良，依前述門牌及現貌施測並製成建物
    測量成果圖，且於其公務上製作之建物測量成果圖上登載該
    建物係鋼造此不實之事項。繼而於八十九年三月二十三日檢
    附前述經其變造之八八後鎮建證字第一一三五八號證明書、
    後龍鎮○○里○鄰○○路四十二巷十號房屋稅籍證明書及賴
    啟良公務上製作之不實測量成果圖，而向竹南地政事務所申
    請後龍鎮○○里○○路四十二巷十號房屋建物第一次登記，
    致使該地政事務所業務承辦人蔡貴香，依丙○○檢附之證明
    文件及賴啟良繪製之測量成果圖，於土地登記簿上登載該建
    物係鋼造，並完成上開後龍鎮○○路四十二巷十號房屋建物
    第一次登記。嗣丙○○再以其妻吳瓊燕名義，於九十年五月
    九日，就前述鐵皮屋，檢附其事後向後龍鎮公所申請補發之
    九十年後龍建證字第二四一四號未實施建築管理地區建築物
    證明書（證明房屋坐落於後龍鎮○○○段一五０之二及一五
    一之三地號土地，證明書所載地號未經變造）、後龍鎮○○
    路四十二巷十號建物登記簿謄本及其他相關文件，向苗栗縣
    消防局申請核發液化石油氣容器儲存室證明書，然經該局業
    務承辦人發現，其檢附之未實施建築管理地區建築物證明書
    所載建物坐落基地，與其原向竹南地政事務所申請建物第一
    次登記檢附之未實施建築管理地區建築物證明書所載建物坐
    落基地有異，而未予核可，足生損害於後龍鎮公所，就其核
    發未實施建築管理地區建築物證明書、土地登記機關對建物
    登記管理之正確性。
五、案經苗栗縣政府移送乙○○向苗栗縣警察局竹南分局告發，
    由台灣苗栗地方法院檢察署檢察官偵查起訴及移請併案。
    理  由
一、按被告以外之人，於偵查中向檢察官所為之陳述，除顯有不
    可信之情況外，得為證據 ，刑事訴訟法第159條第之1第2項
    定有明文，經查證人乙○○、蘇志昌、林阿民於偵查中向檢
    察官所為之陳述，並無顯不可信之情況，自得作為證據，先
    予敘明。
二、被告對於上開事實，在原審或偵查中（見偵查卷為94年5月
    10日偵訊筆錄）均供認不諱，核與證人乙○○、蘇志昌、林
    阿民在偵查中證述之情節相符，並有卷附後龍鎮灣寶里一鄰
    圪仔內二號用電戶基本資料（電錶號碼00-00-0000-00-0）
    、財政部國有財產局台灣中區辦事處，就後龍鎮○○○段94
    之561地號土地之非公用國有土地申購案卷影本（含該土地
    之申租案）中之二份現場勘驗查表、土地出租簽核表、國有
    非公用土地讓售案件審查處理表、國有基地租賃契約書及財
    政部國有財產局台灣中區辦事處新竹分處函請苗栗縣政府竹
    南地政事務所就前述94之561地號辦理移轉登記予吳瓊燕之
    相關文件，後龍鎮建證字第11928號未實施建築管理地區建
    築物證明書全卷，以吳瓊燕名義就後龍鎮灣寶里1鄰圪內2號
    房屋向苗栗縣稅捐稽徵處申請房屋設籍課稅申明書全卷、財
    政部國有財產局台灣中區辦事處新竹分處國有基地租賃契約
    卷（租約編號kＺ0000000000號）後龍鎮○○段937建號建物
    申請第一次登記全卷、證人魏李枝提出後龍鎮公所保留八八
    後鎮建證字第一一三五八號建物證明書原卷影本，財政部國
    有財產局中區辦事處新竹分處國有基地租賃契約卷（租約編
    號kＺ0000000000號）等附卷可證，被告之自白，核與事實相
    符，應可採信，其犯行自堪認定。
三、核被告丙○○所為，係犯刑法第339條第2項之詐欺得利罪、
    第216條、第214條之行使使公務員登載不實文書罪，第216
    條第211條之行使變造公文書罪。被告使公務員登載不實文
    書、變造公文書後，復持以行使，其使公務員登載不實文書
    、變造公文書之低度行為，應為行使之高度行為所吸收。被
    告先後多次詐欺得利、行使使公務員登載不實文書、行使變
    造公文書，均時間相接，犯罪構成要件相同，顯係基於概括
    犯意，均為連續犯，應以一罪論斷，並加重其刑。被告與乙
    ○○對於94之561號土地承租及承購犯行，94之556號土地承
    租犯行，其間有犯意之聯絡及行為之分擔，均為共同正犯。
    被告與蘇志昌對於94之557土地承租犯行其間有意思之聯絡
    及行為之分擔，均為共同正犯，被告所犯行使變造公文書、
    行使使公務員登載不實文書、詐欺得利，三罪間，有方法結
    果之牽連關係，應依較重之行使變造公文書處斷。被告所犯
    之94之557號土地承租犯行，雖未經檢察官起訴，惟與本案
    有連續犯之裁判上一罪關係，本院自得一併審理。原審以被
    告罪證明確，予以論罪科刑，原無不合，惟查連續犯、牽連
    犯，業經修正公布廢除，於95年7月1日生效，修正後之牽連
    、連續犯罪，以1罪1罰，比較修正前後法律，以修正前之法
    律，有利於行為人，自應適用修正前之法律，又刑法第214
    條、第339條第2項之罪之罰金，亦經修正公布，於95年7月1
    日生效，比較修正前後之法律，以修正前之法律有利於被告
    ，自應適用修正前之法律，原審未及審酌比較，尚有未洽，
    再者被告所犯上開94之557號土地承租犯行，原審未及審理
    ，亦有未合，被告未具任何理由提起上訴，雖無理由，惟檢
    察官就未及審理之部分提起上訴，則為有理由，應由本院將
    原判決撤銷改判，爰審酌被告犯罪之動機、目的、手段、所
    生危害及犯後坦承犯行等一切情狀，量處以有期徒刑2年2月
    。
四、被告經合法傳喚，無正當理由不到庭，爰不待其陳述，逕行
    判決。
據上論斷，應依刑事訴訟法第369條第1項前段、第364條、第299
條第1項前段，第371條，刑法第2條第1項前段、第216條、第211
條、修正前刑法第216條、第214條、第339條第2項、第56條、第
55條，罰金罰鍰提高標準條例第1條前段，判決如主文。
本案經檢察官甲○○到庭執行職務。
中    華    民    國    95    年    7    月    26     日
            刑事第二庭  審判長法  官  李  璋  鵬
                              法  官  蕭  錦  鍾
                              法  官  胡  森  田
上列正本證明與原本無異。
如不服本判決應於收受送達後十日內向本院提出上訴書狀，其未
敘述上訴之理由者並得於提起上訴後十日內向本院補提理由書（
均須按他造當事人之人數附繕本）。
                              書記官  林  振  甫
中    華    民    國    95    年    7    月    31     日
                                                      Ａ


司法院資訊處製作；財團法人民間司法改革基金會備份。
